臺灣板橋地方法院刑事判決　　　　　　 100年度易字第2325號
公　訴　人　臺灣板橋地方法院檢察署檢察官
被　　　告　李正雄
上列被告因家暴傷害案件，經檢察官提起公訴（100 年度偵緝字
第1445號），本院判決如下：
    主      文
李正雄犯傷害罪，處拘役貳拾日，如易科罰金，以新臺幣壹仟元
折算壹日；又犯傷害罪，處拘役肆拾日，如易科罰金，以新臺幣
壹仟元折算壹日。應執行拘役伍拾日，如易科罰金，以新臺幣壹
仟元折算壹日。
    事      實
一、李正雄係李正忠之兄，其等2 人同居在臺北縣三重市（現已
    改制為新北市三重區，以下同）萬壽路29號，為家庭暴力防
    治法第3 條第2 款、第4 款所規定之家庭成員關係。李正雄
    於民國99年10月8 日晚間某時，在上址住處客廳，因瓦斯管
    線問題，與李正忠發生爭執，竟基於傷害之故意，徒手毆打
    李正忠左臉頰及左背，致李正忠受有左臉頰紅腫及左背紅腫
    之傷害。李正雄另於同年月20日凌晨某時，在上址住處客廳
    ，因李正忠不慎踢倒電扇，竟基於傷害之犯意，徒手毆打李
    正忠胸壁，致李正忠受有胸壁挫傷4 4 公分之傷害。
二、案經李正忠訴由臺北縣政府（現已改制為新北市政府）警察
    局三重分局移請臺灣板橋地方法院檢察署檢察官偵查起訴。
    理      由
一、證據能力部分：
（一）證人即告訴人李正忠於偵查中向檢察官所為之陳述：
      按證人依法應具結而未具結，其證言不得作為證據，刑事
      訴訟法第158 條之3 定有明文；復按告訴人之指訴雖係以
      使被告受刑事訴追為目的，但非刑事訴訟法第3 條所稱之
      「當事人」，乃當事人以外之第三人，除依同法第271 條
      之1 規定到庭單純陳述意見時，毋庸具結外，如就與待證
      事實有重要關係之親身知覺、體驗事實陳述時，即居於證
      人之地位，自應依同法第186 條第1 項規定命其具結，使
      告訴人知悉其有據實陳述之義務，以擔保其證言之真實性
      ，該供述證據始具證據能力，如未踐行人證之法定調查程
      序，應不得作為證據（最高法院93年度臺上字第6838號裁
      判意旨參照）。查告訴人李正忠於檢察官偵訊時，並未經
      檢察官告以具結之義務及偽證罪之處罰，且未於供前或供
      後使其具結。是依前揭說明，告訴人於偵查中向檢察官所
      為之陳述，並無證據能力，本院自不得採為判斷之依據。
（二）其餘供述證據之證據能力：
      按被告以外之人於審判外之陳述，雖不符刑事訴訟法第15
      9 條之1 至第159 條之4 之規定，而經當事人於審判程序
      同意作為證據，法院審酌該言詞陳述或書面陳述作成時之
      情況，認為適當者，亦得為證據；當事人、代理人或辯護
      人於法院調查證據時，知有同法第159 條第1 項不得為證
      據之情形，而未於言詞辯論終結前聲明異議者，視為有前
      項之同意，同法第159 條之5 亦有明文。查本案公訴人及
      被告李正雄於本院調查證據時，對於下列本院採為認定犯
      罪事實依據之各項供述證據之證據能力，均知有不得為證
      據之情形，俱未於本院言詞辯論終結前聲明異議。本院審
      酌除如前所述外，其他供述證據之取得過程並無瑕疵，與
      本案待證事實間復具有相當之關聯性，以之為本案證據並
      無不當，應認均有證據能力，而得採為本案認定事實之基
      礎。
二、認定犯罪事實所憑之證據及理由：
    訊據被告於本院審理時，固坦承其為李正忠胞兄，2 人同居
    在臺北縣三重市○○路29號等事實，惟矢口否認有何傷害之
    犯行，辯稱：伊並無毆打李正忠，李正忠所受傷勢係其自己
    撞到的云云。經查：被告於上開時、地，徒手毆打告訴人李
    正忠，致告訴人受有左臉頰紅腫、左背紅腫及胸壁挫傷等傷
    害之事實，業經證人李正忠於警詢及本院審理時指訴明確。
    又告訴人因被告之傷害行為，受有左臉頰紅腫、左背紅腫及
    胸壁挫傷等傷害之事實，復有臺北縣立醫院驗傷診斷書2紙
    在卷可參。從而，此部分事實，應堪信為真實。被告雖辯稱
    告訴人所受傷勢，均係告訴人自行撞傷云云。然查，告訴人
    所受傷勢為左臉頰紅腫、左背紅腫及胸壁挫傷，已如前述，
    適與告訴人指訴係由被告徒手毆擊所生傷害情形相符，反與
    被告所辯係告訴人自行撞傷情形有別。且被告與告訴人係親
    兄弟關係，其等2 人間復無仇隙，此據被告於警詢時供陳甚
    明，則告訴人亦無自行撞傷再構陷係遭被告傷害所致，以誣
    告被告之必要，顯見被告上開所辯，應屬事後卸責之詞，不
    足採信。末按告訴人、證人之陳述有部分前後不符，或相互
    間有所歧異時，究竟何者為可採，法院仍得本其自由心證予
    以斟酌，非謂一有不符或矛盾，即應認其全部均為不可採信
    ；尤其關於行為動機、手段及結果等之細節方面，告訴人之
    指陳，難免故予誇大，證人之證言，有時亦有予渲染之可能
    ；然其基本事實之陳述，若果與真實性無礙時，則仍非不得
    予以採信（最高法院74年臺上字第1599號判例要旨參照）。
    查告訴人於警詢及本院審理時，就被告於上開時、地傷害其
    之動機，所述雖有不一，然其指訴被告傷害之過程及其所受
    傷勢之陳述，所述則屬一致。且告訴人於本院審理時亦稱：
    伊於法院審理時所為陳述與警詢時所述不一，係因記憶不清
    所致，應以警詢時所述為是等語。復參酌被告2 次傷害告訴
    人之時間接近，地點又均係在其上址住處，復均僅因細故出
    手毆傷告訴人，衡情告訴人混淆其上開2 次遭被告傷害之細
    節，亦屬常情，當不影響本案事實之認定。綜上所述，被告
    上開所辯不足採信，本案事證已臻明確，其上開犯行均堪認
    定，應依法論科。
三、按家庭暴力防治法所稱之「家庭暴力」，係指家庭成員間實
    施身體或精神上不法侵害之行為；「家庭暴力罪」者，謂家
    庭成員間故意實施家庭暴力行為而成立其他法律所規定之犯
    罪，家庭暴力防治法第2 條第1 款、第2 款分別定有明文。
    被告與告訴人為兄弟關係，復同居在臺北縣三重市○○路29
    號住處，此為被告所不爭執，核與告訴人於警詢及本院審理
    時證述之情節相符，其等2 人間為家庭暴力防治法第3 條第
    2 款、第4 款所稱之家庭成員。核被告所為，係屬家庭成員
    間實施身體上不法侵害之行為，即家庭暴力防治法第2 條第
    1 項所稱之家庭暴力，並構成刑法第277 條第1 項之傷害罪
    ，又因家庭暴力防治法之上開規定並無罰則之規定，故被告
    應依刑法第277 條第1 項傷害罪之規定予以論罪科刑。被告
    所犯上開2 罪間，犯意各別，行為互殊，應予分論併罰。爰
    審酌被告與告訴人係兄弟關係，不知和睦相處，友愛胞弟，
    竟僅因細故出手毆傷告訴人，所為實有不當，且其犯後否認
    犯行，尚未取得告訴人之諒解，暨斟酌告訴人所受傷勢，被
    告之生活狀況、品行及智識程度等一切情狀，分別量處如主
    文所示之刑，並均諭知易科罰金之折算標準，並定其應執行
    刑及諭知易科罰金之折算標準，以示懲儆。
據上論斷，應依刑事訴訟法第299 條第1 項前段，刑法第277 條
第1 項、第41條第1 項前段、第51條第5 款，刑法施行法第1條
之1 第1 項、第2 項前段，判決如主文。
本案經檢察官黃孟珊到庭執行職務。
中    華    民    國   100    年    10    月    6     日
                  刑事第十三庭法  官  謝梨敏
上列正本證明與原本無異。
如不服本判決，應於判決送達後10日內敘明上訴理由，向本院提
出上訴狀 (應附繕本) ，上訴於臺灣高等法院。其未敘述上訴理
由者，應於上訴期間屆滿後20日內向本院補提理由書「切勿逕送
上級法院」。
                              書記官  林怡君
中    華    民    國   100    年    10    月    6     日
附錄本案論罪科刑法條全文：
刑法第277 條
傷害人之身體或健康者，處3 年以下有期徒刑、拘役或1 千元以
下罰金。
犯前項之罪因而致人於死者，處無期徒刑或7 年以上有期徒刑；
致重傷者，處3 年以上10年以下有期徒刑。